【裁判字號】    94,上訴,2366
【裁判日期】    950330
【裁判案由】    毒品危害防制條例
【裁判全文】
臺灣高等法院臺中分院刑事判決        94年度上訴字第2366號
上  訴  人  臺灣臺中地方法院檢察署檢察官
上  訴  人
即  被  告  乙○○
                    （現另案於臺灣臺中監獄執行中）
指定辯護人  本院公設辯護人  丁○○
上列上訴人因被告違反毒品危害防制條例案件，不服臺灣臺中地
方法院94年度訴字第2232號中華民國94年10月12日第一審判決（
起訴案號：臺灣臺中地方法院檢察署94年度偵字第8474號），提
起上訴，本院判決如下：
    主  文
原判決撤銷。
乙○○連續販賣第一級毒品，處有期徒刑玖年，褫奪公權伍年；
扣案之第一級毒品海洛因拾貳包（淨重二點二０公克，空包裝重
二點五三公克）沒收銷燬之，販賣第一級毒品所得財物新台幣捌
仟伍佰元沒收，如全部或一部不能沒收時，以其財產抵償之；經
警查扣之BenQ廠牌M555C型行動電話機壹具沒收。
    事  實
一、乙○○素行不佳，前有違反毒品危害防制條例案件紀錄（未
    構成累犯），詎仍不知悔改，明知海洛因係屬毒品危害防制
    條例所稱之第一級毒品，非經許可不得販入或賣出，竟仍基
    於販賣第一級毒品海洛因以營利之概括犯意，自民國（下同
    ）94年4月初起至同年5月4日止，以其所有之BenQ廠牌M555C
    型行動電話機（插用0000-000000號 SIM卡）1具供作販賣海
    洛因事宜之聯絡工具：
  1.先後於同年 4月初、中旬及月底，以每包新台幣（下同）10
    00元之價格，在台中市○○路與五權南路口附近，販賣海洛
    因予己○○共3次，得款3000元。
  2.又分別於同年 4月初、中旬及月底，在台中市○○○路與向
    上路口附近，以每包5百元價格2次及1千元之價格1次、販賣
    海洛因予戊○○計3次，獲款2000元。
  3.復自同年 4月中旬間某日起至同年5月4日止，連續在台中市
    南區○○○路與美村路口之信義國小前、台中市○○○路與
    興大路路口及同市中興大學附近等地，以每包 5百元之價格
    3次，1千元之價格2次，販賣海洛因予丙○○前後共5次，得
    款3500元。嗣於94年 5月11日14時許，經警在台中市○區○○○路與五權南路口查獲乙○○，並扣得其持有之海洛因12
    包（淨重2.20公克，空包裝重2.53公克）、及其所有供販賣
    海洛因所用之前開行動電話機（含SIM卡）1具（該行動電話
    機經警查扣後於保管中遺失，未經移送扣案）。適有不知乙○○已遭警逮捕之己○○、戊○○、丙○○陸續以公用電話
    及戊○○之 00-00000000號家用電話撥打乙○○上開電話欲
    購買海洛因，為警分別於同日15時30分許在台中市○區○○
    街 110號、16時許在台中市○區○○○路與民生路口、18時
    30分許在台中市○○路與華美西街口，依序查獲己○○、戊○○、丙○○（該 3人與乙○○施用毒品部分均經檢察官另
    案偵辦），而循線查悉上情。
二、案經台中市警察局第六分局報請臺灣台中地方法院檢察署檢
    察官偵查起訴。
    理  由
一、訊據上訴人即被告乙○○（下稱被告）對於右揭時地為警查
    扣毒品海洛因12包、行動電話機（插用0000- 000000號電話
    號碼SIM卡）1具，及遭警查獲後有己○○、丙○○、戊○○
    陸續來電約其外出談事，經警接聽後，分別循線查獲己○○
    、丙○○、戊○○之事實不諱，然矢口否認有何販賣海洛因
    之犯行，辯稱：伊並未販賣海洛因予己○○、丙○○、戊○○等人，而係與該3人各出1千元共合資4千元，由伊出面向
    綽號「阿猴」之人購買海洛因，伊等共合資3、4次，每次合
    資金額有時每人出1千元，有時每人出5百元，均係由伊至台
    中市○○○路之「亞虎電動玩具店」向綽號「阿猴」之人購
    買的；又本件係警察從伊之手機中查出己○○、戊○○、丙○○之電話號碼後，引誘其等出面，伊並未販賣第一級毒品
    海洛因；再伊被查獲時曾遭警以手銬銬住後拖拉、毆打之刑
    求云云。
二、按刑事訴訟法第156條第3項前段規定：「被告陳述其自白係
    出於不正之方法者，應先於其他事證而為調查」，係以被告
    自白為前提；查本件被告雖曾辯以其被查獲時曾遭警以手銬
    銬住拖拉、毆打之刑求云云，然稽其查獲時之警訊筆錄中均
    矢口否認犯行，並未有何供承販賣海洛因之陳述，是其警訊
    中既未自白，自無本條所規定自白是否出於不正方法之問題
    。且依被告於原審中就此部分所陳：「．．．警察查獲之後
    有把我刑求，把我帶到忠明南路及五權南路附近之一家修配
    廠，用手銬把我銬起來，就一直徒手打我的頭、身體，手有
    受傷，但是沒有診斷證明書，我進入看守所時也沒有跟戒護
    人員說被警察刑求，所以也沒有驗傷，但是我頭及身體沒有
    受傷，是在庭證人庚○○刑求我的，其他在庭之證人並沒有
    刑求我」等語（參原審94年 9月21日審判筆錄），此部分除
    據查獲之警員辛○○、甲○○及庚○○於原審及本院審理中
    到庭供證堅詞否認外，被告復未提出其他事證以供調查，其
    就此部分所陳殊嫌乏據；矧縱認其此部分所述可採，亦僅係
    其被逮捕之時有無遭警施暴之陳述，並非就其本件之警訊自
    白是否出於不正方法所為之陳述，核與上揭規定範疇有異，
    況其警訊中並無自白可言，是其此部分所辯與前開法條規定
    尚屬無涉，合先敘明。
三、經查：
  (一)被告前於警訊、偵查雖否認右揭事實，惟其於94年 5月12日
    原審法院訊問時業已供述：「（你有無販賣第一級毒品海洛
    因給己○○ 3次？）那是我被警察抓到，警察以我手機打電
    話給他，要他出來的，我印象中以前曾經賣過他 3次第一級
    毒品海洛因，第一次販賣給他的時間約是在94年 4月初某日
    、第二次是在同年4月中旬某日、最後一次時間是在同年4月
    底某日販賣給他的，我們都是以電話聯絡，是他打電話給我
    之後約在台中市○○路與五權南路口附近販賣給他，每次販
    賣給他都是 1千元的第一級毒品海洛因重約扣案的海洛因重
    量約0.35到 0.4公克之間。（你有無販賣第一級毒品海洛因
    給丙○○總共有6、或7次？）沒有，丙○○我並不認識。（
    你有無販賣第一級毒品海洛因給戊○○計有 5次？）有的，
    但是販賣詳細次數我忘記了，但是至少有3次，第1次販賣是
    在94年4月初某日，第2次是在同年4月中旬，第3次是在同年
    4 月底，都是他打電話給我約在台中市○○○路跟向上路口
    販賣第一級毒品海洛因給她的，販賣的金額有時候 1千元有
    時候5百元」等語（見原審94年度聲羈字第581號卷94年 5月
    12日訊問筆錄），其雖仍否認販賣海洛因予丙○○，然就販
    賣海洛因予己○○及戊○○之事實則已坦承明確，且就先後
    於94年4月初、中旬及月底、以每次1千元價格、在台中市○○路與五權南路口附近販賣海洛因 3次予己○○、及在台中
    市○○○路跟向上路口、以每次1千元或5百元價格、販賣海
    洛因予戊○○至少 3次、均係己○○、戊○○打電話聯絡等
    情之供述，俱與證人己○○、戊○○於警訊所證向被告購買
    海洛因之時地、次數、價格及聯絡方法均相吻合，苟非實情
    ，信無相符若此之理；又當事人於案發之初之供述，較少權
    衡利害得失或受他人之干預，較之事後翻異之詞為可信，即
    所謂案重初供，故除非可證明其更異之詞與事實相符或其初
    供係虛偽者外，自不得任意捨棄初供於不採，最高法院83年
    度台上字第3243號著有判例可資參照。參以被告於偵查中在
    原審詢問時前揭坦白承認犯行之供述，自以該供述為可採。
    是被告此部分自白應屬實情，被告其後辯稱並非販賣、而係
    與己○○、戊○○合資購買云云，顯係翻異飾卸之詞，非足
    採信。
  (二)證人己○○及戊○○於警訊中就右揭事實均已證陳綦詳，而
    其等 2人於本案中係因以電話與遭警查獲之被告聯絡購買海
    洛因事宜而為警查獲，然其 2人均未為警查扣任何毒品，當
    日經警向檢察官請示後以其等非現行犯而予飭向（參偵卷第
    10頁職務報告書），是其等身分僅屬證人，與本案利害關係
    不大，且證人戊○○於本院審理中復未供陳其警訊所證有何
    非出於任意性之情事，核其於警訊時外部客觀上顯具有較可
    信之特別情況，且為證明本件被告自白是否屬實而為犯行存
    否證明所必要，是證人戊○○雖於本院審理中到庭供證係請
    被告幫其調海洛因云云（參本院95年 2月23日審判筆錄），
    依刑事訴訟法第 159-2條：「被告以外之人於檢察事務官、
    司法警察官或司法警察調查中所為之陳述，與審判中不符時
    ，其先前之陳述具有較可信之特別情況，且為證明犯罪事實
    存否所必要者，得為證據」之規定，證人戊○○上揭警訊中
    之陳述，自有證據能力，並為可採，是其於本院審理中所證
    諸情則屬迥護之詞，非可採信；又證人己○○因所在不明，
    經原審及本院一再傳訊均未到庭，被告及其辯護人亦捨棄再
    聲請傳訊，揆諸同上理由，證人己○○於警訊中之證述亦具
    有可信之特別情況，且為證明被告犯行存否所必要，依同法
    第159-3條規定第3款：「被告以外之人於審判中有下列情形
    之一，其於檢察事務官、司法警察官或司法警察調查中所為
    之陳述，經證明具有可信之特別情況，且為證明犯罪事實之
    存否所必要者，得為證據：三滯留國外或所在不明而無法傳
    喚或傳喚不到者」之規定，證人己○○之警訊證述亦有證據
    能力，且與被告自白相符而為可採。
  (三)再證人丙○○於原審中供證：「（你跟被告有無宿怨？）沒
    有，也沒有積欠被告款項。（你們認識多久？）在查獲之前
    約認識一個多月，並沒有認識多久。（《提示證人94年 5月
    11日警詢及94年5月24日偵訊筆錄》你在這2次筆錄中，警察
    或是檢察官有打你或是罵你，讓你不是在自由意識下陳述嗎
    ？）沒有，我都是在自由意識下陳述的，所講的都是實話。
    （你從何時起在何處以何價格向被告買第一級毒品海洛因？
    ）我是在93年 4月中旬開始向被告買第一級毒品海洛因，一
    直到同年5月4日左右都有跟被告買，總共跟被告買了 5次，
    每次購買之價格都不一樣，1千元購買2次，5百元購買有3次
    ，購買地點有在台中市○○○路和興大路路口及中興大學附
    近等地。（你被查獲當天打電話給被告是否有要向他購買第
    一級毒品海洛因？）是的，我的意思就是要向乙○○購買第
    一級毒品海洛因」等語明確（見原審94年 9月21日審判筆錄
    ），亦徵被告前於警訊、偵查中否認識及售賣海洛因予證人
    丙○○乙節及其後所辯稱係與其合資購買云云，並非事實。
  (四)又被告被警查獲後，適證人己○○、戊○○、丙○○等人陸
    續打電話予被告乙節，亦據證人己○○、戊○○、丙○○於
    警詢中證稱，係其等主動撥打被告之行動電話欲向被告購買
    海洛因，甚且其中證人己○○、丙○○係以公用電話撥打被
    告乙○○之電話，此經該 2證人證述綦詳在卷，而證人戊○○係以住處之 (00) 00000000號電話撥打電話予被告，此有
    被告所有之前開0000-000000號行動電話之雙向通聯紀錄1份
    附卷（附偵卷第 81-99頁）可稽。再證人丙○○於原審法院
    亦到庭具結證稱：「（你在 5月11日是你打電話給被告還是
    接獲他的電話？）是我打電話給他的」、另證人即台中市警
    察局第一分局警員甲○○、台中市警察局第六分局三組偵查
    員辛○○、庚○○亦均於原審法院審理時分別到庭具結證稱
    本件係查獲被告後，己○○、戊○○、丙○○打電話予被告
    之行動電話，再循線查獲己○○、戊○○、丙○○等情明確
    （參原審法院94年 9月21日審判筆錄），足見被告所辯本件
    係警察主動引誘證人己○○、戊○○、丙○○出面乙詞，與
    實情不符，自無足採，是日係證人己○○、戊○○、丙○○
    主動打電話予被告聯絡買賣海洛因事宜之事實可見。又證人
    己○○、戊○○、丙○○於警詢中分別經採尿送請私立中山
    醫學大學附設醫院藥物濫用檢測中心檢驗結果，均檢出嗎啡
    呈陽性反應，有該檢測中心94年5月26日第555328號、第555
    573號、第555331號尿液篩檢檢驗報告各1份在卷可憑，足為
    證明證人己○○、戊○○、丙○○等 3人確實均有施用第一
    級毒品無訛；諸此，亦堪為被告確有販賣海洛因予證人己○○、戊○○、丙○○乙情之佐證。
  (五)此外，復有員警職務報告、查獲照片、查獲現場圖、扣案之
    被告持有之海洛因12包（淨重2.20公克，空包裝重2.53公克
    ）、及其所有供他人聯絡購買海洛因所用之前開行動電話機
    （含SIM卡）1具等可資憑證；該扣案之白枌12包確係海洛因
    ，亦經法務部調查局鑑定明確，有該局調科壹字第12001686
    7 號鑑定通知書可憑（附本院卷第75頁）。再者，參酌被告
    將分裝完成、顯非供當次施用之海洛因12包全數攜往台中市
    南區○○○  路與五權南路口之查獲地點，客觀上與一般單
    純施用者持有毒品方式迥異；且茍如被告所辯，其係與己○○、丙○○、戊○○等人各出1千元共合資4千元，而由其出
    面向綽號「阿猴」之人購買「價格昂貴」之海洛因，則 4千
    元之低價竟能購買前揭數量如此龐大之海洛因12包？而被告
    與己○○、丙○○、戊○○等共 4人，又何需將洛因分裝成
    12包？在在，均與常情扞格難合。益徵被告於購買及分裝海
    洛因時，應早已有販賣之意圖，並在查獲地點伺機向不特定
    人販賣無疑。再吾國查緝毒品海洛因之施用或販賣一向執法
    甚嚴，對於販賣海洛因者尤科以重度刑責，且海洛因係屬量
    微價高，黑市價格非低，販賣者輒有暴利可圖。衡情茍非意
    圖販賣營利，一般人焉有可能甘冒觸犯重刑而販入大量海洛
    因或如被告所供辯之未有任何代價而與己○○、丙○○、戊○○等人合資而由其冒險出面購買海洛因之可能。是本件扣
    案之海洛因應非供被告自己施用，應堪肯認。
  (六)綜上，本件事證已臻明確，被告於原審及本院審理中翻異前
    供空言否認，所辯無非臨訟畏罪飾卸之詞，要無足採，其犯
    行洵堪認定。至被告販賣海洛因予證人己○○、丙○○、戊○○等 3人各幾次？代價各若干？雖前揭證人己○○、丙○○、戊○○等 3人之證詞及被告之供述尚有不盡相符之處，
    有3至7次者、有5百元、1千元者，因時間久遠，且次數頻繁
    ，可能導致證人己○○、丙○○、戊○○等 3人及被告誤記
    ，以致其等證詞及供述稍有出入，尚難確實認定；然可得肯
    認者，則係被告確有販賣海洛因予己○○、丙○○、戊○○
    等 3人，實無置疑。為顧及被告權益，爰採最有利於被告之
    認定，認定被告乙○○分別以事實欄所載之價格及次數販賣
    第一級毒品海洛因予己○○、丙○○、戊○○等 3人，附此
    敘明。
四、按海洛因係毒品危害防制條例第 2條第2項第1款所定之第一
    級毒品，不得非法販賣。核被告所為，係犯毒品危害防制條
    例第4條第1項之販賣第一級毒品罪。被告販賣第一級毒品前
    後之持有第一級毒品之低度行為，應為其販賣第一級毒品之
    高度行為所吸收，不另論罪。被告所為前開數行為，時間緊
    接，犯罪構成要件又復相同，顯係基於概括之犯意為之，為
    連續犯，爰依刑法第56條規定以一罪論，原應依法加重其刑
    ，惟因販賣第一級毒品罪法定本刑為死刑或無期徒刑部分，
    依法不得加重，僅就法定刑併科罰金刑部分加重其刑。又被
    告購入本案之海洛因12包後，準備伺機販售，尚未賣出之際
    ，即已遭警查獲，且之前販賣海洛因予己○○、丙○○、戊○○等人施用，次數尚非甚鉅，尚未造成無可彌補之鉅大危
    害，犯罪情狀尚非無可憫恕，科以法定最低度之刑，猶嫌過
    重，爰依刑法第59條規定，減輕其刑。
五、原審予以論罪科刑，固非無見，惟查： 1、被告上揭行動電
    話經警查扣後於警員保管中業已遺失（詳後敘），原審仍認
    該電話已移送扣案，此部分認定尚有不當； 2、扣案白粉12
    包是否確為海洛因、及確實重量若干，原審未待查明鑑定逕
    為認定，宣告沒收之重量復與實際數量有異；且扣案斜口藥
    勺 1支，被告一再否認係供販賣所用、亦無其他事證足認係
    供販賣所用之物，原審認係供販賣海洛因所用之物，復未敘
    明認定理由，遽予宣告沒收，均有未洽。被告否認犯行執詞
    上訴、及檢察官以原審援引刑法第59條規定酌減其刑與法未
    合等情提起上訴，雖均非可採，固未指摘及此，然原審既有
    上揭可議，仍屬無可維持，應由本院將原判決撤銷改判。爰
    審酌被告犯罪之動機、目的、手段、智識程度、品行不佳（
    有其前案紀錄表可參），不知戒慎惕勵，為謀個人私利，無
    視於政府制定毒品危害防制條例之立法美意，及毒品對於自
    身健康之戕害及國家對於杜絕毒品犯罪之禁令，販賣海洛因
    ，危害國民身體健康及社會治安，並造成毒品之泛濫，所生
    危害不小，惡性頗值菲議，無從寬貸，及犯後飾詞圖卸，難
    認知悔等一切情狀，仍量處與原審判決相同刑度、如主文第
    2項所示之刑，並依刑法第37條第2項之規定，宣告褫奪公權
    5年，以資懲儆。扣案之第一級毒品海洛因12包（淨重 2.20
    公克，空包裝重2.53公克），係為查獲之第一級毒品，不問
    屬於犯人與否，依毒品危害防制條例第18條第 1項前段之規
    定，均宣告沒收銷燬之。經警查扣之BenQ廠牌 M555C型行動
    電話機（插用0000-000000號 SIM卡）1具，雖於警員甲○○
    查扣保管中遺失未經移送扣案，業據證人甲○○於本院審理
    中到庭供證在卷（參本院95年 2月23日審判筆錄），並有職
    務報告書乙件可參（附本院卷第 133頁），然並無證據足認
    已滅失，且係被告所有觸犯毒品危害防制條例第4條第1項之
    販賣第一級毒品罪供其犯罪所用之物，仍應同條例第19條第
    1 項義務沒收主義之規定，併予宣告沒收之（按該行動電話
    係經警查扣後為警所遺失，是並無再予宣告如不能沒收時對
    被告追徵價額或以其財產抵償之問題）。至於被告販賣毒品
    所得財物共8千5百元（己○○部分3000元、戊○○部分2000
    元、丙○○部分3500元），併依同條項義務沒收主義之規定
    ，亦併予宣告沒收，如全部或一部不能沒收時，以其財產抵
    償之。另扣案之吸管斜口藥勺 1支，被告一再否認係供販賣
    毒品所用，且無其他事證足認係其所有供販賣所用，爰不予
    宣告沒收。
據上論結，應依刑事訴訟法第369條第1項前段、第364條、第299
條第1項前段，毒品危害防制條例第4條第1項、第18條第1項前段
、第19條第1項，刑法第11條、第56條、第59條、第37條第2項，
判決如主文。
本案經檢察官王秀雄到庭執行職務。
中    華    民    國    95    年    3     月    30    日
            刑事第十一庭  審判長法  官    黃  梅  月
                                法  官    林  宜  民
                                法  官    林  欽  章
上列正本證明與原本無異。
如不服本判決應於收受送達後十日內向本院提出上訴書狀，其未
敘述上訴之理由者並得於提起上訴後十日內向本院補提理由書（
均須按他造當事人之人數附繕本）。
                                書記官    巫  彥  佳
中    華    民    國    95    年    3     月    30    日
附錄論罪法條：
毒品危害防制條例第4條第1項：
製造、運輸、販賣第一級毒品者，處死刑或無期徒刑；處無期徒
刑者，得併科新臺幣一千萬元以下罰金。
                                                      A


司法院資訊處製作；財團法人民間司法改革基金會備份。
